臺灣高雄地方法院刑事判決　　　　　　　96年度訴字第2576號
公　訴　人　臺灣高雄地方法院檢察署檢察官
被　　　告　甲○○
上列被告因違反毒品危害防制條例案件，經檢察官提起公訴（96
年度毒偵字第4593號）及移送併辦（96年度毒偵字第5124號），
本院改依簡式審判程序判決如下：
    主  文
甲○○施用第一級毒品，累犯，處有期徒刑拾月。扣案海洛因壹
包（檢驗後淨重零點零陸公克）、殘留海洛因注射針筒壹只，
均沒收銷燬。
    事  實
一、甲○○前曾因違反毒品危害防制條例案件，經本院94年度訴
    字第894 號判決判處有期徒刑6 月、3 月，定應執行刑7 月
    確定，於民國95年1 月29日執行完畢。又曾因施用毒品，經
    依本院92年度毒聲字第5282號裁定執行觀察勒戒，於92年9
    月10日因無繼續施用傾向釋放。詎其仍未戒除毒品，在上開
    觀察勒戒釋放後5 年內，復基於反覆、延續施用第一級毒品
    海洛因之單一行為決意，自96年5 月3 日上午10時起至同年
    月23日下午6 時止，以平均每4 至5 天施用1 次之頻率，在
    高雄市小港區之工作處所內多處，以將海洛因置入針筒摻水
    混合後注射或將海洛因捲入香菸點燃吸食之方式，施用海洛
    因多次。嗣分別於(1)95年5 月3 日，在高雄市○○區○○路
    與育松南路口因交通違規為警攔查，扣得海洛因1 包（檢驗
    前淨重0.059 公克，檢驗後淨重0.036 公克），並得其同意
    後採集其尿液送鑑，結果呈海洛因代謝物嗎啡陽性反應；(2)
    96年5 月23日在高雄縣鳳山市鎮○街68巷底，因行跡可疑為
    警盤查，扣得殘留海洛因之針筒1 只，另得其同意後採集其
    尿液送鑑，結果亦呈海洛因代謝物嗎啡陽性反應，始悉上情
    。
二、案經高雄市政府警察局小港分局、高雄縣政府警察局鳳山分
    局報告臺灣高雄地方法院檢察署檢察官偵查起訴及移送併辦
    。
    理  由
一、本件被告甲○○所犯為死刑、無期徒刑、最輕本刑為3 年以
    上有期徒刑以外之罪，其於準備程序進行中，就被訴事實為
    有罪之陳述，經受命法官告知簡式審判程序之旨，並聽取當
    事人之意見後，本院合議庭裁定由受命法官獨任進行簡式審
    判程序，合先敘明。
二、被告前曾因施用毒品違反毒品危害防制條例案件，經依本院
    92年度毒聲字第5282號裁定執行觀察勒戒，於92年9 月10日
    因無繼續施用傾向釋放，有臺灣高等法院被告前案紀錄表在
    卷可稽。其於觀察勒戒釋放後5 年內，再為本次施用毒品犯
    行，應依法論科。
三、上揭事實，業據被告坦承不諱；佐以其於為警查獲後採集之
    尿液經送鑑後，均呈嗎啡陽性反應，有高雄市立凱旋醫院96
    年5 月21日、台灣檢驗科技股份有限公司96年6 月4 日KＺ00
    0000000000濫用藥物尿液檢驗報告2 紙在卷足憑。扣案疑似
    海洛因粉末1 包，檢驗前淨重0.059 公克，檢驗後淨重0.03
    6 公克，呈海洛因陽性反應；被告使用過之針筒1 只，經鑑
    定後亦呈海洛因陽性反應，分別有高雄市立凱旋醫院96年6
    月25日高市凱醫驗字第4327號濫用藥物成品檢驗鑑定書、高
    雄醫學大學附設中和紀念醫院96年7 月23日0000-000號檢驗
    報告各1 紙在卷可憑。又海洛因於人體內會水解為嗎啡，再
    循嗎啡代謝方式排出體外，亦經行政院衛生署80年以056954
    號函釋明確。被告自白與事實相符，事證明確，其犯行足堪
    認定，應依法論科。
四、按海洛因為毒品危害防制條例第2 條第2 項第1 款所規定之
    第一級毒品，是核被告甲○○所為，係犯同條例第10條第1
    項之施用第一級毒品罪。其施用第一級毒品前後持有毒品之
    低度行為，為其施用毒品之高度行為所吸收，不另論罪。又
    按刑事法若干犯罪行為態樣，本質上原具有反覆、延續實行
    之特徵，立法時既予特別歸類，定為犯罪構成要件之行為要
    素，則行為人基於概括之犯意，在密切接近之一定時、地持
    續實行之複次行為，倘依社會通念，於客觀上認為符合一個
    反覆、延續性之行為觀念者，於刑法評價上，即應僅成立一
    罪；學理上所稱「集合犯」之職業性、營業性或收集性等具
    有重複特質之犯罪均屬之，而依毒品危害防制條例第2 條第
    1 項規定之「毒品」的定義，可知毒品因具有成癮性及濫用
    性，即一方面因「耐藥性」的影響，導致行為人必須逐漸增
    加施用劑量，方能達成相同效果；他方面則可能因「生理依
    賴性」及「心理依賴性」的影響，導致行為人對毒品產生強
    烈渴求，終至不能根絕；由此可知，施用毒品之行為本身，
    顯然具有反覆性及延續性之特徵，準此，「施用毒品」即屬
    前揭「於立法已特別歸類具有重複特質」之犯罪。本件被告
    係基於單一行為決意，自96年5 月3 日起至同年月23日止，
    以平均每4 至5 日施用1 次之頻率，持續施用海洛因，且地
    點亦均在高雄市小港區，顯係出於反覆、延續施用之單一行
    為決意至明，從而在行為概念上，應評價認係包括一罪之集
    合犯。台灣高雄地方法院96年度毒偵字第5124號移送併辦部
    分，因與起訴犯罪事實，有集合犯之實質上一罪關係，應為
    起訴效力所及，本院得併予審理。被告前曾因違反毒品危害
    防制條例案件，經本院94年度訴字第894 號判決判處有期徒
    刑6 月、3 月，定應執行刑7 月確定，於95年1 月29日執行
    完畢，有臺灣高等法院被告前案紀錄表在卷可稽，其受有期
    徒刑執行完畢後，於5 年以內再故意犯本件有期徒刑以上之
    罪，為累犯，應依刑法第47 條 第1 項之規定，加重其刑。
    爰審酌被告前因毒品危害防制條例案件，經觀察勒戒及刑之
    執行，詎其仍未能徹底戒絕毒品，顯見其無戒毒悔改之意，
    惟念其犯後坦承犯行，持續施用毒品期間不長，且其施用毒
    品僅自戕一己之身體健康，尚未對他人造成危害等一切情狀
    ，量處如主文所示之刑。扣案海洛因1 包，係第一級毒品；
    殘留海洛因之針筒1 只，因與殘留之海洛因無法析離，應將
    之整體視為毒品，均應依毒品危害防制條例第18條第1 項前
    段之規定，宣告沒收銷燬。至送鑑耗損之毒品，因業已滅失
    ，爰不另為沒收銷燬之諭知，附此敘明。
據上論斷，應依刑事訴訟法第273 條之1 第1 項、第299 條第1
項前段，毒品危害防制條例第10條第1 項、第18條，刑法第11條
、第47條第1 項，判決如主文。
本案經檢察官乙○○到庭執行職務。
中　　華　　民　　國　　96　　年　　8 　　月　　28　　日
                  刑事第一庭    法　官  陳宛榆
以上正本證明與原本無異。
如不服本判決，應於判決送達後10日內，向本院提出上訴狀。
中　　華　　民　　國　　96　　年　　8 　　月　　28　　日
                                書記官  劉甄庭
附錄本判決論罪之法條
毒品危害防制條例第10條
施用第一級毒品者，處 6 月以上 5 年以下有期徒刑。
施用第二級毒品者，處 3 年以下有期徒刑。
